最高法院刑事判決　　　　　　　　　　　　　　　九十一年度台上字第六０九二號
　　上　訴　人　甲○○
右上訴人因強盜案件，不服台灣高等法院高雄分院中華民國九十一年九月十二日第二
審判決（九十一年度上訴字第一三六九號，起訴案號：台灣高雄地方法院檢察署九十
一年度偵字第五０九三號），提起上訴，本院判決如左：
    主  文
上訴駁回。
    理  由
按刑事訴訟法第三百七十七條規定，上訴於第三審法院，非以判決違背法令為理由，
不得為之。是提起第三審上訴，應以原判決違背法令為理由，係屬法定要件。如果上
訴理由狀並未依據卷內訴訟資料，具體指摘原判決不適用何種法則或如何適用不當，
或所指摘原判決違法情事，顯與法律規定得為第三審上訴理由之違法情形，不相適合
時，均應認其上訴為違背法律上之程式，予以駁回。本件上訴人甲○○上訴意旨略稱
：上訴人於竊取現款時，因收銀機發生聲響，尚未得手即為該店員陳俊言所發現，並
發生逃、追、扭、打，本件卷內既未見被害人領回贓款之領據，上訴人被移送看守所
時身上僅有現款新台幣（以下同）五元，可見上訴人確實尚未得手，所謂上訴人竊得
五百元云云，純屬誤會，原審論處上訴人既遂之罪，自屬違法等語。
惟查：證據之取捨與其證明力之判斷，以及事實有無之認定，屬事實審法院之職權，
苟其取捨證據與判斷證據證明力並不違背經驗法則及論理法則，即不容任意指為違背
法令，而執為第三審適法之上訴理由。本件原審認定上訴人有原判決事實欄所載之攜
帶兇器竊盜，因脫免逮捕而當場施以強暴累犯犯行，係以被害人陳俊言之指述及上訴
人於警訊、第一審、原審坦承犯罪，另有照片、診斷證明書在卷、菜刀一把扣案等證
據，予以綜合判斷，並說明刑法第三百二十九條所謂當場，固不以實施竊盜或搶奪者
尚未離去現場為限，即已離盜所而尚在他人跟蹤追躡中，仍不失為當場，上訴人攜帶
客觀上可為兇器使用之菜刀行竊，於受被害人追至店外十餘公尺逮捕，因脫免逮捕，
施以強暴之行為，仍屬當場施強暴，認上訴人應成立刑法第三百三十條第一項、第三
百二十九條之加重準強盜既遂累犯之罪，並以上訴人「因誤染施用毒品惡習，致經濟
困難，挺而攜帶菜刀行竊，所竊金額僅五百元，而其於行竊過程或得手被發現時並未
取出刀械加害被害人，尚非窮凶惡極之徒，雖為脫免逮捕，一時情急持刀劃傷被害人
，而被害人已表示不予告訴，本院認所犯之罪如科以法定最低本刑七年以上有期徒刑
，尚嫌過重，犯罪情節資堪憫恕，爰依刑法第五十九條規定減輕其刑」，與累犯之加
重依法先加後減之，已詳其所憑之證據及認定之理由，所為論斷，均有卷存證據資
料可資覆按，從形式上觀察，原判決此部分並無違背法令情形。而上訴人於第一審亦
供承「我被發現就跑了，之後與店員扭打後，五百元就掉下去」、「當時我戴安全帽
進入，我拿了錢往外跑」（第一審卷第二十頁），於原審再陳稱「（法官問：偷竊的
五百元？）我是在店門口被店員抱住，約離開店門口十公尺處被店員搶回去」（原審
卷第三十三頁）各等語，與被害人陳俊言於偵查中指陳「被告見我即要帶著現金逃逸
」、「扭打之後……一部分現金掉在地上……」（偵查卷第四十頁背面）相一致，顯
見上訴人確已取得五百元，嗣雖掉落，亦不影響其既遂行為之成立，原判決此部分認
定並無與證據不符等違背法令情形，上訴意旨置原判決所為明白論斷於不顧，專憑其
個人之意見，就原判決理由已經詳細說明之事項，及原審採證認事之職權行使，漫事
爭執，泛言原判決有違法情形，殊與法律規定得為第三審上訴理由之違法情形不相適
合，衡以前述說明，其上訴為違背法律上之程式，應予駁回。
據上論結，應依刑事訴訟法第三百九十五條前段，判決如主文。
中      華      民      國    九十一    年      十      月     三十     日
                              最高法院刑事第七庭
                                  審判長法官  張  信  雄
                                        法官  賴  忠  星
                                        法官  張  清  埤
                                        法官  呂  永  福
                                        法官  林  永  茂
      右正本證明與原本無異
                                              書  記  官
中      華      民      國    九十一    年     十一     月      六      日
